【裁判字號】    95,訴緝,122
【裁判日期】    950728
【裁判案由】    強盜
【裁判全文】
臺灣高雄地方法院刑事判決             95年度訴緝字第122號
公  訴  人  臺灣高雄地方法院檢察署檢察官
被      告  丙○○
指定辯護人  本院公設辯護人黃文德
上列被告因強盜案件，經檢察官提起公訴（94年度偵字第5423號
），本院判決如下：
    主  文
丙○○犯攜帶兇器、夜間侵入住宅強盜罪，累犯，處有期徒刑肆
年。
    事  實
一、丙○○自幼即係瘖啞人，而曾因竊盜案件，經本院以92年度
    簡字第2101號判決，判處有期徒刑3 月確定，於民國93年5
    月26日執行完畢。詎仍不知悔改，於94年2 月28日凌晨2 時
    20分許，因見甲○○○ ○○○○○○○ ○○○○○○ （菲律賓籍，以下簡稱
    JUANCHO） 位於高雄縣甲仙鄉和安村四德巷29號旁工寮之住
    處大門未完全關閉，竟基於意圖為自己不法所有之犯意，自
    大門侵入該住宅內，並持放置於該處1 樓、客觀上足供為兇
    器使用之木質掃把1 支，步上該處2 樓而敲擊JUANCHO 之房
    門，JUANCHO 於睡夢中聽聞敲門聲，遂將房門打開，丙○○
    一見房門開啟，即持上開掃把毆打JUANCHO ，JUANCHO 見狀
    乃先將丙○○推開，並往1 樓逃跑，然仍在1 樓為丙○○追
    上，並遭丙○○持上開掃把繼續毆打，導致該掃把斷裂，此
    時丙○○復以出聲及比手勢之方式，要求JUANCHO 交付財物
    ，JUANCHO 因遭毆打感到害怕而不能抗拒，遂引領丙○○至
    2 樓，任令丙○○將其皮包內之現金新臺幣（下同）1700元
    及華南商業銀行提款卡1 張取走，然丙○○仍未知足，又持
    放置於該處2 樓、客觀上足供為兇器使用之鋁合金材質拖把
    柄1 支，繼續毆打JUANCHO ，JUANCHO 因而再將其所保管之
    車牌號碼9C-2098 號自用小貨車（屬全富勤實業股份有限公
    司所有）之鑰匙放置位置告知丙○○，任令丙○○將該鑰匙
    取走，丙○○即以此強暴方式，取得上開現金、提款卡及鑰
    匙，並駕駛停放於上開工寮之車牌號碼9C-2098 號自用小貨
    車離去，而JUANCHO 則因丙○○之毆打，受有左上肢裂傷2
    處（3 公分×0.5 公分×0.5 公分，及2 公分×0.3 公分×
    0.3 公分）之傷害。嗣於同日上午8 時許，經警循線在高雄
    縣甲仙鄉○○村○○路77號查獲丙○○，並扣得上開提款卡
    及自用小貨車（業由JUANCHO 領回，前揭現金則為丙○○花
    用一空），另在上開工寮內扣得前開鋁合金材質拖把柄1 支
    ，因而查悉上情。
二、案經JUANCHO 訴由高雄縣政府警察局旗山分局報請臺灣高雄
    地方法院檢察署檢察官偵查起訴。
    理  由
壹、程序方面：按被告以外之人於審判外之言詞或書面陳述，除
    法律有規定者外，不得作為證據，刑事訴訟法第159 條第1
    項定有明文。又被告以外之人於審判外之陳述，雖不符前4
    條之規定，而經當事人於審判程序同意作為證據，法院審酌
    該言詞陳述或書面陳述作成時之情況，認為適當者，亦得為
    證據。當事人、代理人或辯護人於法院調查證據時，知有第
    159 條第1 項不得為證據之情形，而未於言詞辯論終結前聲
    明異議者，視為有前項之同意，刑事訴訟法第159 條之5 亦
    定有明文。本件告訴人JUANCHO 於警詢中之陳述，為被告以
    外之人於審判外之言詞陳述，而卷附告訴人出具之贓物認領
    保管單、廣聖醫院驗傷診斷書，則係被告以外之人於審判外
    之書面陳述，而公訴人、被告丙○○及其辯護人，就上開言
    詞及書面陳述，未於本院審理過程中聲明異議，並同意將告
    訴人警詢中之陳述及廣聖醫院驗傷診斷書作為證據，本院復
    審酌前開陳述作成時之情況均屬正常，且與本案相關之待證
    事實具有關連性，認適當作為證據，依前開刑事訴訟法第15
    9 條之5 之規定，認上開陳述均具有證據能力。
貳、實體方面
一、訊據被告對於前揭犯罪事實大致供承不諱，僅辯稱：伊雖有
    持上開器具毆打告訴人而不法取得財物，但此方式並未很強
    硬的壓制告訴人，伊所為僅應係恐嚇取財罪云云。經查：
(一)、前開犯罪事實，除被告上開供述外，並據告訴人於警詢（見
    警卷第5 、6 頁）及本院審理中（見本院審1 卷第43至47頁
    ）證述明確，且有告訴人至廣聖醫院就診之驗傷診斷書（見
    警卷第10頁）、告訴人出具之贓物認領保管單（見警卷第17
    頁）、案發現場蒐證相片（見警卷第20至24頁）在卷可稽，
    及鋁合金拖把柄1 支扣案足憑，則被告於上開時、地，以前
    述方式，不法取得告訴人財物，並毆打告訴人成傷之事實，
    堪以認定。
(二)、按刑法第346 條恐嚇取財罪之恐嚇行為，係指以將來惡害之
    通知恫嚇他人而言，受恐嚇人尚有自由意志，不過因此而懷
    有恐懼之心，故與強盜罪以目前之危害脅迫他人，致喪失自
    由意志不能抗拒者不同（最高法院67年臺上字第542 號、65
    年臺上字第1212號判例可資參照）。被告持上開掃把、拖把
    柄毆擊告訴人成傷，要屬對他人為當前之直接加害行為；而
    告訴人因遭被告毆打後，害怕遭被告持續毆打，方會任令被
    告將上開財物取走，業據其於本院審理中證述明確（見本院
    審1 卷第44頁），則在被告手持足以傷人器具，而告訴人卻
    無其他器物可供即時防護、抵抗之情形下，被告所為之上開
    強暴行為，顯已達使告訴人不能抗拒之程度，是被告前開不
    法取得告訴人財物之行為，要與強盜罪之構成要件相符，非
    僅屬恐嚇取財之犯行爾，故被告所辯上節，尚無可採。
(三)、至公訴人依告訴人於警詢中之指訴，謂被告係持1 支掃把為
    上開犯行乙節。依警卷第22、23頁之案發現場蒐證相片所示
    ，相片內所拍攝之斷裂掃把，其材質係為木頭材質，而本件
    扣案之上開拖把柄，其材質則係鋁合金，業經本院當庭勘驗
    屬實（見本院審2 卷第57頁），而被告於本院審理中，亦供
    陳係在案發現場之1 樓及2 樓，分別取得上開掃把及拖把柄
    （見本院審2 卷第54、55頁），是被告為前開犯行，當係分
    持上揭2 把器具為之，公訴意旨於此容有誤認。
(四)、關於告訴人遭被告強盜之現金數額，告訴人前於警詢中稱係
    2300元，嗣於本院審理中改稱係2200元至2300元左右，而被
    告則自始至終均堅稱係1700元，本院審酌被告係自告訴人皮
    包中直接將其內之現金取走，非由告訴人將該等現金取交被
    告，而衡以常情，一般人於無特別緣由之狀況下，要難對自
    己放置於皮包內之款項精確知悉，故告訴人所陳上開數額是
    否確然可信，已非無疑，此外，卷內復無其他證據可資佐證
    告訴人前開所述較被告所言可信，自無從為較不利於被告之
    認定。另關於本件案發經過，告訴人於本院審理中證述：伊
    係在2 樓房間睡覺時，聽到1 樓有聲音，遂至1 樓查看，因
    而見到被告云云（見本院審1 卷第43頁），要與其前於警詢
    中陳述：案發當時，被告敲伊2 樓房間的門，伊將門打開後
    ，被告就直接打伊，伊見狀遂將被告推開而逃至1 樓等語（
    見警卷第6 頁）不符，而關於此節，被告於本院審理中陳稱
    ：伊進入上開工寮後，見1 樓沒有人，就直接上到2 樓等語
    （見本院審2 卷第55頁），與告訴人警詢中所述內容較為相
    符，復參以告訴人於警詢中製作筆錄時，距離案發時間較近
    （於案發當日上午7 時30許即製作警詢筆錄，見警卷第5 頁
    ），衡以常情，其此刻之記憶亦較清晰、正確，是關於本件
    此部分案發經過，應以告訴人於警詢中之陳述為據，併予敘
    明。
(五)、綜上，本件事證已臻明確，被告前揭犯行，洵堪認定。
二、論罪科刑部分
(一)、按行為後法律有變更者，適用行為時之法律。但行為後之法
    律有利於行為人者，適用最有利於行為人之法律，刑法第2
    條第1 項定有明文。查被告行為後，刑法業於95年7 月1 日
    修正公布施行，而修正後之刑法第33條第5 款規定「罰金：
    新臺幣1000元以上，以百元計算之」，與修正前之刑法第33
    條第5 款規定「罰金：1 元以上」相較，刑法分則中關於有
    罰金刑之規定者，在修法前最低度之法定刑係銀元1 元即新
    臺幣3 元（至罰金罰鍰提高標準條例第1 條，係關於最高度
    刑提高之規定，尚與最低度刑無關），而在修法後則係新臺
    幣1000元，比較修正前後之規定，修正後之規定較不利於行
    為人，是若行為人所犯罪行之法定刑有罰金刑者，即應依刑
    法第2 條第1 項前段規定，依行為人行為時即修正前之規定
    處斷（至亦於95年7 月1 日施行之刑法施行法第1 條之1 之
    規定，僅係規範如何將刑法分則罰金刑之單位由「銀元」轉
    換為「新臺幣元」，未就各該分則之實際內涵加以變更，尚
    不生新舊法比較之問題）。本件被告所犯刑法第277 條第1
    項之罪，其法定刑中有罰金刑，揆諸上開說明，自應適用修
    正前之規定處斷。次按，刑法第321 條第1 項第3 款之攜帶
    兇器竊盜罪，係以行為人攜帶兇器竊盜為其加重條件，此所
    謂兇器，其種類並無限制，凡客觀上足對人之生命、身體、
    安全構成威脅，具有危險性之兇器均屬之，且祇須行竊時攜
    帶此種具有危險性之兇器為已足，並不以攜帶之初有行兇之
    意圖為必要，最高法院79年臺上字第5253號判例足資參照，
    是行為人持以作案之兇器雖在作案現場取得，並非行為人所
    自行攜帶，惟因在客觀上仍足對他人之生命、身體、安全構
    成威脅，自仍應該當此一加重條件。查被告持以為本件犯行
    之上開掃把及拖把柄，前者係屬木質，且有相當長度，有前
    開蒐證相片可稽，而後者則為鋁合金材質，長約44公分，業
    經本院當庭勘驗無誤（見本院審2 卷第57頁），且被告係持
    上開2 項器具毆擊告訴人成傷，是該2 項器具客觀上自足對
    他人之生命、身體、安全構成威脅，要屬兇器無訛。故核被
    告所為，係犯刑法第330 條第1 項（犯強盜罪而有第321 條
    第1 項第1 款、第3 款之情形）之攜帶兇器、夜間侵入住宅
    強盜罪（案發現場雖係無門牌號碼之工寮，然既為告訴人住
    居、休息之處所，自仍屬刑法第321 條第1 項第1 款所稱之
    住宅），及修正前刑法第277 條第1 項之傷害罪。公訴意旨
    認被告前開強盜犯行，應依刑法第328 條第1 項處斷，尚有
    未洽，惟起訴之基本社會事實相同，爰依法變更起訴法條，
    併予敘明。
(二)、按上開刑法修正時，亦刪除舊法第55條關於牽連犯之規定。
    本件被告所犯上開加重強盜、傷害犯行，若認具有牽連犯之
    關係，依修正前之規定，應從一重罪處斷；而依修正後之刑
    法，則應予分論併罰。比較新舊法之規定，修正後之規定未
    有利於被告，是應依刑法第2 條第1 項前段之規定，適用舊
    法關於牽連犯之規定處斷。查被告所犯上開2 罪，有方法目
    的之牽連關係，依據前揭說明，應依修正前刑法第55條規定
    ，從一重之攜帶兇器、夜間侵入住宅強盜罪處斷。
(三)、被告有如犯罪事實欄所載之上揭前科紀錄，有臺灣高等法院
    被告前案紀錄表及臺灣高雄地方法院檢察署被告之刑案資料
    查註紀錄表在卷可稽，而前開刑法修正時，對於累犯規定亦
    有修正，然本件被告不論依刑法修正前後之規定，均成立累
    犯，故應依刑法第2 條第1 項前段之規定，適用修正前刑法
    第47條規定加重其刑。又被告自幼即係聽、語能殘障之瘖啞
    人，業據其母親林玉英於本院審理中證述明確（見本院審2
    卷第56、57頁），且有其身心殘障手冊可稽（見本院審2 卷
    第63頁），爰依刑法第20條之規定減輕其刑，並依法先加後
    減之。
(四)、爰審酌被告正值青壯，不知憑一己之力謀生，為貪圖不法利
    益，竟以前開方式強盜財物，並將告訴人毆打成傷，所為實
    不足取，且造成告訴人精神上之損害非輕，犯罪情節難認輕
    微，惟念其事後坦承大部分犯行，犯後態度尚可，復參以告
    訴人因本案所受之財物損失程度等一切情狀，量處如主文所
    示之刑，以示懲儆。
(五)、扣案之鋁合金材質拖把柄1 支，及未扣案之前開木質掃把1
    支，雖係供被告為本件犯行所用之物，然該2 器具均係被告
    於告訴人住處取得，並非被告所有，業據其於本院審理中供
    陳明確，未合於刑法第38條規定所得沒收之要件，爰不為沒
    收之宣告，附此敘明。
據上論斷，應依刑事訴訟法第299 條第1 項前段、第300 條，刑
法第2 條第1 項前段、第330 條第1 項、第20條，修正前刑法第
277 條第1 項、第55條、第47條，罰金罰鍰提高標準條例第1 條
前段，判決如主文。
本案經檢察官乙○○到庭執行職務。
中    華    民    國    95    年    7     月    28    日
                  刑事第五庭    審判長法  官 李嘉興
                                      法  官 楊筑婷
                                      法  官 陳君杰
以上正本證明與原本無異。
如不服本判決，應於判決送達後10日內，向本院提出上訴狀。
中    華    民    國    95    年    7     月    28    日
                                      書記官 陳昱良
附錄本判決論罪科刑法條全文：
刑法第328 條
意圖為自己或第三人不法之所有，以強暴、脅迫、藥劑、催眠術
或他法，至使不能抗拒，而取他人之物或使其交付者，為強盜罪
，處5 年以上有期徒刑。
以前項方法得財產上不法之利益或使第三人得之者，亦同。
犯強盜罪因而致人於死者，處死刑、無期徒刑或10年以上有期徒
刑；致重傷者，處無期徒刑或7 年以上有期徒刑。
第1 項及第2 項之未遂犯罰之。
預備犯強盜罪者，處1 年以下有期徒刑、拘役或3000元以下罰金
。
刑法第330 條
犯強盜罪而有第321 條第1 項各款情形之一者，處7 年以上有期
徒刑。
前項之未遂犯罰之。
刑法第321 條第1 項
犯竊盜罪而有左列情形之一者，處6 月以上、5 年以下有期徒刑
：
一  於夜間侵入住宅或有人居住之建築物、船艦或隱匿其內而犯
    之者。
二  毀越門扇、牆垣或其他安全設備而犯之者。
三  攜帶兇器而犯之者。
四  結夥三人以上而犯之者。
五  乘火災、水災或其他災害之際而犯之者。
六  在車站或埠頭而犯之者。
第277 條第1 項
傷害人之身體或健康者，處3 年以下有期徒刑、拘役或1000元以
下罰金。


司法院資訊處製作；財團法人民間司法改革基金會備份。
